臺灣高等法院民事裁定　　　　　　
111年度抗字第720號
抗  告  人  柳棟嘉  
上列抗告人因與相對人陳根基間損害賠償事件（臺灣士林地方法
院111年度補字第466號）聲請訴訟救助，對於中華民國111年4月
22日臺灣士林地方法院111年度救字第44號裁定提起抗告，本院
裁定如下：
    主  文
抗告駁回。
抗告費用由抗告人負擔。
    理  由
一、抗告意旨：伊提起臺灣士林地方法院111年度補字第466號 
    損害賠償事件（下稱系爭訴訟），請求相對人給付新臺幣（
　　下同）200萬元本息。伊並無收入與資產，積蓄也遭借用未
    還，實屬生活困難，且系爭訴訟並非顯無勝訴希望，為此聲
    請訴訟救助。原法院竟駁回伊聲請，實有違誤。爰提起抗告
    ，請求廢棄原裁定，准許訴訟救助云云。
二、按「當事人無資力支出訴訟費用者，法院應依聲請，以裁定
    准予訴訟救助，但顯無勝訴之望者，不在此限」、「無資力
    支出訴訟費用之事由，應釋明之」、「釋明事實上之主張者
　　，得用可使法院信其主張為真實之一切證據。但依證據之性
    質不能即時調查者，不在此限」，民事訴訟法第107條第1項
　　、第109條第2項、第284條定有明文。次按，若非挪用自己
    或家族所必須之生活費，將無法支出訴訟費用，且無籌措款
    項以支出訴訟費用之信用技能，方能謂之為無資力支出訴訟
    費用（最高法院97年度台聲字第963號裁定意旨參照）。又
    所謂無資力係指窘於生活，且缺乏經濟信用者而言（最高法
    院43年台抗字第152號判例參照）。
三、抗告人主張其為無資力之人，無法支付系爭訴訟之訴訟費用
    云云。惟查：
　㈠抗告人固提出民國106至110年度綜合所得稅各類所得資料清
    單等件為證（見本院卷第61-69頁），但是上開資料僅能顯
    示抗告人並無應申報課稅之收入，且名下並無應繳納稅捐之
    資產，尚無從憑此認定抗告人係窘於生活且缺乏經濟信用。
    至於房屋漏水單據與相片等文件（見本院卷第23-27、33-39
    、51-57頁），核屬實體紛爭資料，尚與抗告人資力無涉，
    併此說明。
　㈡其次，抗告人曾於110年11月30日代理訴外人柳幸芬與相對人
    協商處理漏水事宜（見本院卷第41頁臺北市南港區調解委員
    會調解筆錄），具有為他人處理事務以維持生計之能力。更
    於111年3月12日以嘉政有限公司柳棟嘉名義向彰化商業銀行
    索取資料，並獲該行回應（見同卷第43-49頁公函），可知
    抗告人具有一定經濟信用，並非無資力之人。
四、從而，原裁定駁回抗告人聲請，依法並無不合。抗告意旨指
    摘原裁定不當，聲明廢棄；為無理由，應予駁回。爰裁定如
    主文。
中　　華　　民　　國　　111 　年　　6 　　月　　 28 　日
                  民事第十一庭  
                        審判長法  官  李慈惠
                              法  官  謝永昌
                              法  官  吳燁山
正本係照原本作成。
本裁定除以適用法規顯有錯誤為理由外，不得再抗告。如提起再
抗告，應於收受送達後10日內委任律師為代理人向本院提出再抗
告狀。並繳納再抗告費新臺幣１千元。
中　　華　　民　　國　　111 　年　　6 　　月　　28　　日
　　　　　　　　　　　　　    書記官  莊雅萍